臺灣高雄地方法院民事判決　九十三年度訴字第一○一一號
　　原　　　告　甲○○
　　被　　　告　乙○○
右當事人間損害賠償事件，經本院於民國九十三年七月二十日言詞辯論終結，判決如
下：
    主      文
原告之訴及假執行之聲請均駁回。
訴訟費用由原告負擔。
    事實及理由
一、原告主張：伊於民國九十一年四月二十六日十九時十五分許，在騎乘車牌號碼Ｚ
    ＤＨ—四七九號輕型機車沿高雄市苓雅區○○○路由南往北方向行駛途經該路六
    六巷巷口時，乃遭一不明男子騎乘被告所有之車牌號碼ＸＺＪ－八三八號重型機
    車擦撞，致伊人車倒地而受有左小腿近端脛骨骨折、左手肘、右膝蓋及右腳踝多
    處擦傷等傷害，詎被告經警方通知到案說明時，竟謊稱其係將上開機車借予訴外
    人黃裕壯使用，而其於訴外人黃裕壯提出不在場證明後，仍拒不透露真正肇事者
    為何人，其就此顯已違反道路交通管理處罰條例第八十五條第三項及第六十二條
    第一項等保護他人之法律而應推定其就上開事故為有過失，而伊傷後診療迄今，
    業計支出醫療費用新臺幣（下同）九萬八千七百五十六元、交通費用二萬六千二
    百五十元，並因受傷行動不便致受有薪資損失五萬一千三百元、看護費二萬二千
    五百元、幼兒托育費四萬元及將來復健費用八萬六千零五十元，另本次車禍對伊
    身心造成莫大損害，被告自應賠償伊精神慰撫金一百萬元，為此乃依侵權行為損
    害賠償請求權訴請判令被告應給付一百三十四萬四千八百五十六元，及自起訴狀
    繕本送達翌日起至清償日止按週年利率百分之五計算之利息，並願供擔保請准宣
    告假執行。
二、被告則以：伊於事發當日確係將上開機車借予訴外人黃裕壯使用，並於警方調查
    時據實以告，至訴外人黃裕壯於借得機車後是否轉借他人騎用則非伊所得知悉，
    又伊所有之上開機車事後並無任何擦撞痕跡，故本件極可能係原告對肇事車號自
    始記憶錯誤所致，且原告始終未能明確指出伊究有何違反法令而肇致車禍發生之
    不法行為，其提起本件損害賠償請求洵屬無據，爰請求判令駁回原告之訴及假執
    行之聲請，如受不利之判決，並願供擔保請准宣告免為假執行。
三、本件原告主張其於上開時日騎乘前開機車途經上該巷口時，乃遭一不明男子騎乘
    機車擦撞而致人車倒地受有左小腿近端脛骨骨折、左手肘、右膝蓋及右腳踝多處
    擦傷等傷害，而被告經其指述以車主身分由警方通知到案說明時，乃稱係將所有
    上開車牌號碼之重型機車借予訴外人黃裕壯使用，惟此乃經訴外人黃裕壯否認並
    提出不在場證明等情，業據其提出與所述相符之診斷證明書、國防部高等軍事法
    院高雄分院檢察署九十二年八月二十六日審肅字第０九二０００一二０九號令等
    件在卷可稽，而被告對此亦不爭執，自堪信原告此部分之主張為真實，惟被告則
    另以前揭情詞置辯。經查：
  (一)原告於車禍當時係遭某不明男子騎乘機車擦撞倒地，而該名男子身材較被告高
      ，年齡亦較被告為大，且事發當時被告係在艦上值班等情，業據證人顏興裕、
      李國麟於臺灣高雄地方法院檢察署九十二年度調偵字第二０五號偵查中分別到
      庭證述在卷，並有該案不起訴處分書附卷可稽，且為原告所不爭執，是本件被
      告並非系爭車禍之肇事者應堪認定。
  (二)按「民法第一百八十四條第二項所謂保護他人之法律，係指保護他人為目的之
      法律，亦即一般防止危害他人權益或禁止侵害他人權益之法律」，最高法院七
      十七年臺上字第一五八二號著有判決意旨可資參照。本件原告固以被告拒不提
      供實際肇事者何屬而認其有違反道路交通管理處罰條例第六十二條、第八十五
      條等保護他人之法律云云，惟該條例第八十五條第三項所定「本條例關於車輛
      駕駛人之處罰，如應歸責於車輛所有人者，處罰車輛所有人」之意旨，乃係本
      於行政處罰應針對實際應歸責者為之之原則所設，而交通部七十八年一月八日
      交路（七八）字第０三六二二五號函示雖以「汽車駕駛人肇事逃逸，經查明車
      主傳喚後，車主拒不到案或拒不提供肇事駕駛人姓名、住址時，對於行政責任
      部份，自可依道路交通管理處罰條例第八十五條第三項之規定，歸責汽車所有
      人；至於另有刑責部分，依有關刑事法令處理」等語，惟該函示之內容亦僅係
      就同法第六十二條於駕駛人肇事逃逸而車主復拒不提供實際肇事者姓名時，其
      行政責任應以何人為歸責對象之認定原則，該等規定純係基於交通主管機關行
      政管理及嚇阻之考量而非著眼於交通事故被害人安全或權益之保障，其自非屬
      一般防止危害他人權益或禁止侵害他人權益之民法第一百八十四條第二項所謂
      「保護他人之法律」甚明，是本件被告於事後雖未能提供實際肇事者姓名而應
      負其行政處罰責任，惟其所為既與違反保護他人之法律者有別，原告自不得據
      此請求被告應負損害賠償之責任。
    綜上所述，本件被告並非系爭車禍發生時之駕駛人，而其未能提供實際肇事者之
    行為亦未構成違反保護他人之法律之要件，從而原告依侵權行為損害賠償之法律
    關係請求被告應給付一百三十四萬四千八百五十六元及其遲延利息，即屬無據而
    應予駁回。原告之訴既經駁回，其假執行之聲請亦失所附，爰併予駁回之。
四、本件為判決基礎之法律關係已臻明確，兩造其餘攻擊防禦方法核與判決結果不生
    影響，毋庸一一論列，併此敘明。
五、據上論結，本件原告之訴為無理由，合依民事訴訟法第七十八條，判決如主文。
中　　　華　　　民　　　國　　九十三　　年　　　八　　　月　　 十七　　 日
                                    民事第五庭
~B審判長法官  黃  宏  欽
~B法      官  何  悅  芳
~B法　　　官　謝  雨  真
正本係照原本作成。
如不服本判決，應於送達後廿日內，向本院提出上訴狀並表明上訴理由，如於本判決
宣示後送達前提起上訴者，應於判決送達後十日內補提上訴理由書（須附繕本）。
中　　　華　　　民　　　國　　九十三　　年　　　八　　　月　　 十七　　 日
~B法院書記官　洪  育  祺
